---
title: "Proyecto-Exploracion de Datos"
author: "Luis Diego Montero Vargas"
date: "2025-11-18"
output: html_document
---

# Informacion de datos

Informacion de dataset https://www.kaggle.com/datasets/vivek468/superstore-dataset-final 

Row ID => Unique ID for each row.  
Order ID => Unique Order ID for each Customer.   
Order Date => Order Date of the product.  
Ship Date => Shipping Date of the Product.  
Ship Mode=> Shipping Mode specified by the Customer.  
Customer ID => Unique ID to identify each Customer.  
Customer Name => Name of the Customer.  
Segment => The segment where the Customer belongs.  
Country => Country of residence of the Customer.  
City => City of residence of of the Customer.  
State => State of residence of the Customer.  
Postal Code => Postal Code of every Customer.  
Region => Region where the Customer belong.  
Product ID => Unique ID of the Product.  
Category => Category of the product ordered.  
Sub-Category => Sub-Category of the product ordered.  
Product Name => Name of the Product  
Sales => Sales of the Product.  
Quantity => Quantity of the Product.  
Discount => Discount provided.  
Profit => Profit/Loss incurred.  








# Analisis del set de datos


## 1. Carga de los datos
```{r}
datos <-read.csv("Sample - Superstore.csv", sep = ",")
```

## 2. Estadisticas basicas

```{r}
head(datos)
```


```{r}
tail(datos)
```

```{r}
summary(datos)
```

```{r}
str(datos)
```

## Validar si existen campos vacios en el dataset


```{r}
colSums(is.na(datos))
```

# Limpieza de datos

### 1. Explicacion del tipo de limpieza a realizar

Sobre todo el set de datos compartido por parte de la empresa se requiere dar un enfoque de los siguientes aspectos.

- Performance por categoría y subcategoría  

- Productos más rentables vs menos rentables  

- Relación entre descuentos y profit  

En este caso no se requieren de muchos de los datos que se encuentran en el dataset, por lo que se procederá a eliminarlos del mismo para crear un dataframe enfocado específicamente en la parte de ventas buscando los resultados propuestos.

El enfoque del proyecto es rentabilidad, categorías, subcategorías, descuentos, ventas, cantidad, profit, y regiones. 

##### **Estas son las columnas que NO aportan nada a este análisis:**

| Columna                              | Motivo para eliminar                                    |
| ------------------------------------ | ------------------------------------------------------- |
| **Row ID**                           | Es solo un índice. No aporta información.               |
| **Order ID**                         | No se analiza rendimiento por orden.                    |
| **Customer ID**                      | No relevante en análisis de rentabilidad general.       |
| **Customer Name**                    | No aporta al análisis.                                  |
| **City**, **State**, **Postal Code** | No se está haciendo análisis geográfico detallado.      |
| **Country**                          | Todos los registros son de USA → no aporta.             |
| **Product ID**                       | No analizamos a nivel SKU, sino categoría/subcategoría. |


##### **Columnas que SI se mantienen**

| Columna                              | Motivo para mantener                                    |
| ------------------------------------ | ------------------------------------------------------- |
| **Order Date**                       | Permite explorar tendencias temporales en ventas, descuentos y                                          profit                                                      |
| **Ship Date**                        | Se decide mantener para apoyar la busqueda de tendencias    |
| **Ship Mode**                        | Puede influir en costos o márgenes, tambien es útil para                                                segmentar resultados en el performance.                     |
| **Segment**                          | Útil para comparar rentabilidad entre segmentos (Consumer,                                              Corporate, Home Office).                                    |
| **Region**                           | Permite comparar performance por región, útil para rentabilidad                                          y tendencias.                                               |
| **Category**                         | Princial variable para análisis de performance              |
| **Sub-Category**                     | Permite identificar subcategorías más o menos rentable      |
| **Product Name**                     | Necesario para identificar productos más rentables vs menos                                             rentables                                                   |
| **Sales**                            | Métrica central para performance y análisis de rentabilidad |
| **Quantity**                         | Permite calcular métricas adicionales como profit por unidad|
| **Discount**                         | Para analizar la relación entre descuentos y profit         |
| **Profit**                           | Clave para evaluar la rentabilidad                          |

### 2. Creacion del dataframe

```{r}
dataframeDatos <- subset(datos, select = -c(Row.ID, Order.ID, Customer.ID, Customer.Name, Country, 
                                            City, State, Postal.Code, Product.ID))
```

Con esto creamos el nuevo dataframe con las columnas necesarias para su análisis

```{r}
head(dataframeDatos)
```


### 3. Conversión de fechas a tipo date


Las variables **Order.Date** y **Ship.Date** actualmente son de tipo character, por lo que se debe pasar a convertir en formato date para su análisis

Formato actual **Order.Date**
```{r}
class(dataframeDatos$Order.Date)
summary(dataframeDatos$Order.Date)
head(dataframeDatos$Order.Date)
```

Formato actual **Ship.Date**
```{r}
class(dataframeDatos$Ship.Date)
summary(dataframeDatos$Ship.Date)
head(dataframeDatos$Ship.Date)
```


Cambio de Order.Date
```{r}
dataframeDatos$Order.Date <- as.Date(dataframeDatos$Order.Date, format = "%m/%d/%Y")
```

```{r}
class(dataframeDatos$Order.Date)
head(dataframeDatos$Order.Date)
```

Cambio de Ship.Date
```{r}
dataframeDatos$Ship.Date <- as.Date(dataframeDatos$Ship.Date, format = "%m/%d/%Y")
```

```{r}
class(dataframeDatos$Ship.Date)
head(dataframeDatos$Ship.Date)
```

### 4. Conversión de datos

```{r}
class(dataframeDatos$Quantity)
```

```{r}
class(dataframeDatos$Discount)
```

```{r}
class(dataframeDatos$Sales)
```

```{r}
class(dataframeDatos$Profit)

```

Como podemos observar en las variables **Sales**, **Profit**, **Quantity**, **Discount** que deberian ser de tipo numerico. En ese caso se procede a convertir todos esos datos a tipo numerico para su análisis apesar de algunos ya esten en ese formato.



```{r}
dataframeDatos$Sales <- as.numeric(dataframeDatos$Sales)
dataframeDatos$Profit <- as.numeric(dataframeDatos$Profit)
dataframeDatos$Quantity <- as.numeric(dataframeDatos$Quantity)
dataframeDatos$Discount <- as.numeric(dataframeDatos$Discount)
```


Validamos los tipos de clase de los datos

```{r}
class(dataframeDatos$Sales)
class(dataframeDatos$Profit)
class(dataframeDatos$Quantity)
class(dataframeDatos$Discount)
```
















