---
title: "Proyecto-Exploracion de Datos"
author: "Luis Diego Montero Vargas"
date: "2025-11-18"
output: html_document
---

# Descripción Completa del Dataset *Sample - Superstore*

El dataset **Sample - Superstore** contiene información detallada sobre transacciones comerciales realizadas por una tienda minorista en Estados Unidos.

Incluye datos sobre ventas, clientes, productos, logística y rentabilidad con un total de 9,994 registros y 21 variables relacionadas con transacciones individuales.

Por lo que para efecto de proyecto se presentara y se expondra un analasis minusioso y critico referente a dicho dataset para una mejor interpretacion y comprension. 

## 1. Estructura General del Dataset

- **Total de filas:** 9,994  
- **Total de columnas:** 21  
- **Valores faltantes:** Ninguno  
- **Tipos de datos presentes:**  

  - Numéricos: `Row ID`, `Sales`, `Quantity`, `Discount`, `Profit`  
  - Fechas (importadas como texto): `Order Date`, `Ship Date`  
  - Categóricos: el resto de columnas  

### Observación
Aunque los datos no contienen valores faltantes, algunas columnas no están en el tipo adecuado para análisis (por ejemplo, fechas como texto y códigos postales como caracteres).

---

## 2. Descripción Detallada de Cada Variable

### 2.1 Identificadores

#### **Row ID**
- Tipo: entero  
- Identificador secuencial de fila  
- **Observación:** No aporta valor analítico. Es redundante, ya que existen otros identificadores más relevantes.

#### **Order ID**
- Identificador del pedido  
- No es único debido a que un pedido puede contener múltiples productos  
- **Observación:** Representa estructura de cabecera-detalle. Necesita agregación para análisis a nivel de pedido.

#### **Order Date**
- Fecha de compra (texto)  
- **Observación:** Requiere conversión a formato fecha para análisis temporal.

#### **Ship Date**
- Fecha de envío del pedido  
- **Observación:** Permite analizar tiempos de despacho una vez convertida a datetime.

#### **Ship Mode**
Categorías posibles:
- *Same Day*  
- *First Class*  
- *Second Class*  
- *Standard Class*  

**Observación:** Útil para análisis logístico, aunque faltan datos de costos de envío o transportistas.

---

### 2.2 Información del Cliente

#### **Customer ID**
- Identificador único del cliente

#### **Customer Name**
- Nombre del cliente  
- **Observación:** Es texto libre; se necesita hacer un procesamiento previo.

#### **Segment**
Categorías:
- Consumer  
- Corporate  
- Home Office  

**Observación:** Segmentación simple basada en tipo de cliente; puede ampliarse para análisis de valor o fidelización.

---

### 2.3 Ubicación Geográfica

Variables incluidas:
- Country  
- City  
- State  
- Postal Code  
- Region  

**Observación:**  
- `Country` no aporta información porque es constante (solo Estados Unidos).  
- `Postal Code` debería normalizarse y ajustarse a tipo numérico para análisis geoespacial.

---

### 2.4 Información del Producto

#### **Product ID**
- Identificador del producto

#### **Category**
Tres categorías principales:

- Furniture  
- Office Supplies  
- Technology  

#### **Sub-Category**
Categorías más específicas como chairs, phones, binders, etc.

#### **Product Name**
- Nombre descriptivo del producto  
- **Observación:** Texto extenso que puede requerir limpieza para análisis como NLP o minería de texto.

---

### 2.5 Métricas de Venta

#### **Sales**
- Monto vendido por línea de pedido  
- Rango aproximado: 0.44 a 22,638  
- **Observación:** Distribución sesgada con valores atípicos altos.

#### **Quantity**
- Cantidad vendida (1 a 14)

#### **Discount**
- Porcentaje de descuento aplicado (0 a 0.8)  
- **Observación:** Descuentos elevados tienden a afectar la rentabilidad de los productos.

#### **Profit**
- Ganancia generada por línea de pedido  
- Promedio: 28.65  
- Mínimo: -6599.98  
- Máximo: 8399.98  
- **Observación:** La existencia de valores altamente negativos indica problemas en la estructura de costos o aplicación de descuentos.

---

## 4. Conclusión

El dataset **Sample - Superstore** es potente y versátil para el estudio y proyecto, sin embargo, requiere pasos previos de limpieza, conversión de tipos y revisión de outliers para obtener análisis más precisos y representativos, por lo que acontinuacion se va a realizar un analisis de los datos y sus variables, para asi justificar y determinar que variables usar y cuales no en el proyecto. 

---

# Informacion de datos

Informacion de dataset https://www.kaggle.com/datasets/vivek468/superstore-dataset-final 

Row ID => Unique ID for each row.  
Order ID => Unique Order ID for each Customer.   
Order Date => Order Date of the product.  
Ship Date => Shipping Date of the Product.  
Ship Mode=> Shipping Mode specified by the Customer.  
Customer ID => Unique ID to identify each Customer.  
Customer Name => Name of the Customer.  
Segment => The segment where the Customer belongs.  
Country => Country of residence of the Customer.  
City => City of residence of of the Customer.  
State => State of residence of the Customer.  
Postal Code => Postal Code of every Customer.  
Region => Region where the Customer belong.  
Product ID => Unique ID of the Product.  
Category => Category of the product ordered.  
Sub-Category => Sub-Category of the product ordered.  
Product Name => Name of the Product  
Sales => Sales of the Product.  
Quantity => Quantity of the Product.  
Discount => Discount provided.  
Profit => Profit/Loss incurred.  



# Analisis del set de datos


### 1. Carga de los datos
```{r}
datos <-read.csv("Sample - Superstore.csv", sep = ",")
```

### 2. Estadisticas basicas

```{r}
head(datos)
```


```{r}
tail(datos)
```

```{r}
summary(datos)
```

```{r}
str(datos)
```

### 3. Validar si existen campos vacios en el dataset


```{r}
colSums(is.na(datos))
```


# Limpieza de datos

### 1. Explicacion del tipo de limpieza a realizar

Sobre todo el set de datos compartido por parte de la empresa se requiere dar un enfoque de los siguientes aspectos.

- Performance por categoría y subcategoría  

- Productos más rentables vs menos rentables  

- Relación entre descuentos y profit  

En este caso no se requieren de muchos de los datos que se encuentran en el dataset, por lo que se procederá a eliminarlos del mismo para crear un dataframe enfocado específicamente en la parte de ventas buscando los resultados propuestos.

El enfoque del proyecto es rentabilidad, categorías, subcategorías, descuentos, ventas, cantidad, profit, y regiones. 

##### **Estas son las columnas que NO aportan nada a este análisis:**

| Columna                              | Motivo para eliminar                                    |
| ------------------------------------ | ------------------------------------------------------- |
| **Row ID**                           | Es solo un índice. No aporta información.               |
| **Order ID**                         | No se analiza rendimiento por orden.                    |
| **Customer ID**                      | No relevante en análisis de rentabilidad general.       |
| **Customer Name**                    | No aporta al análisis.                                  |
| **City**, **State**, **Postal Code** | No se está haciendo análisis geográfico detallado.      |
| **Country**                          | Todos los registros son de USA → no aporta.             |
| **Product ID**                       | No analizamos a nivel SKU, sino categoría/subcategoría. |


##### **Columnas que SI se mantienen**

| Columna                              | Motivo para mantener                                    |
| ------------------------------------ | ------------------------------------------------------- |
| **Order Date**                       | Permite explorar tendencias temporales en ventas, descuentos y                                          profit                                                      |
| **Ship Date**                        | Se decide mantener para apoyar la busqueda de tendencias    |
| **Ship Mode**                        | Puede influir en costos o márgenes, tambien es útil para                                                segmentar resultados en el performance.                     |
| **Segment**                          | Útil para comparar rentabilidad entre segmentos (Consumer,                                              Corporate, Home Office).                                    |
| **Region**                           | Permite comparar performance por región, útil para rentabilidad                                          y tendencias.                                               |
| **Category**                         | Princial variable para análisis de performance              |
| **Sub-Category**                     | Permite identificar subcategorías más o menos rentable      |
| **Product Name**                     | Necesario para identificar productos más rentables vs menos                                             rentables                                                   |
| **Sales**                            | Métrica central para performance y análisis de rentabilidad |
| **Quantity**                         | Permite calcular métricas adicionales como profit por unidad|
| **Discount**                         | Para analizar la relación entre descuentos y profit         |
| **Profit**                           | Clave para evaluar la rentabilidad                          |

### 2. Creacion del dataframe

```{r}
dataframeDatos <- subset(datos, select = -c(Row.ID, Order.ID, Customer.ID, Customer.Name, Country, 
                                            City, State, Postal.Code, Product.ID))
```

Con esto creamos el nuevo dataframe con las columnas necesarias para su análisis

```{r}
head(dataframeDatos)
```


### 3. Conversión de fechas a tipo date


Las variables **Order.Date** y **Ship.Date** actualmente son de tipo character, por lo que se debe pasar a convertir en formato date para su análisis

Formato actual **Order.Date**
```{r}
class(dataframeDatos$Order.Date)
summary(dataframeDatos$Order.Date)
head(dataframeDatos$Order.Date)
```

Formato actual **Ship.Date**
```{r}
class(dataframeDatos$Ship.Date)
summary(dataframeDatos$Ship.Date)
head(dataframeDatos$Ship.Date)
```


Cambio de Order.Date
```{r}
dataframeDatos$Order.Date <- as.Date(dataframeDatos$Order.Date, format = "%m/%d/%Y")
```

```{r}
class(dataframeDatos$Order.Date)
head(dataframeDatos$Order.Date)
```

Cambio de Ship.Date
```{r}
dataframeDatos$Ship.Date <- as.Date(dataframeDatos$Ship.Date, format = "%m/%d/%Y")
```

```{r}
class(dataframeDatos$Ship.Date)
head(dataframeDatos$Ship.Date)
```

### 4. Conversión de datos

```{r}
class(dataframeDatos$Quantity)
```

```{r}
class(dataframeDatos$Discount)
```

```{r}
class(dataframeDatos$Sales)
```

```{r}
class(dataframeDatos$Profit)

```

Como podemos observar en las variables **Sales**, **Profit**, **Quantity**, **Discount** que deberian ser de tipo numerico. En ese caso se procede a convertir todos esos datos a tipo numerico para su análisis apesar de algunos ya esten en ese formato.



```{r}
dataframeDatos$Sales <- as.numeric(dataframeDatos$Sales)
dataframeDatos$Profit <- as.numeric(dataframeDatos$Profit)
dataframeDatos$Quantity <- as.numeric(dataframeDatos$Quantity)
dataframeDatos$Discount <- as.numeric(dataframeDatos$Discount)
```


Validamos los tipos de clase de los datos

```{r}
class(dataframeDatos$Sales)
class(dataframeDatos$Profit)
class(dataframeDatos$Quantity)
class(dataframeDatos$Discount)
```

### Validacion de valores no negativos

En este punto validamos que los valores como **Sales**, **Quantity** y **Discount** no tengan ningún tipo de valor negativo ya que por si naturaleza deben ser siempre ≥ 0

```{r}
summary(dataframeDatos$Sales)
summary(dataframeDatos$Quantity)
summary(dataframeDatos$Discount)
```



















